【裁判字號】    97,簡上,491
【裁判日期】    971127
【裁判案由】    傷害
【裁判全文】
臺灣高雄地方法院刑事判決             97年度簡上字第491號
上  訴  人
即  被  告  乙○○
上列上訴人因傷害案件，不服本院高雄簡易庭中華民國97年4 月
21日97年度審簡字第1177號第一審刑事簡易判決（聲請簡易判決
處刑案號：97年度偵字第4617號），提起上訴，本院管轄之第二
審合議庭判決如下：
    主  文
上訴駁回。
    事  實
一、乙○○與丁○○均係遊覽車司機，前曾因調度遊覽車事由而
    致雙方素有嫌隙。民國96年11月4 日下午1 時許，2 人因分
    別駕駛遊覽車載客到高雄縣內門鄉內興村土庫36之8 號「八
    卦祖師爺」拜拜，在上址不期而遇，丁○○即上前徒手揮打
    乙○○1 拳（丁○○涉嫌傷害部分，經臺灣臺中地方法院檢
    察署檢察官以97年度偵字第11025 號聲請簡易判決處刑，現
    由臺灣臺中地方法院以97年度中簡字第1755號受理中），乙
    ○○遂基於傷害人身體之犯意，持其所有置於遊覽車駕駛艙
    內尖刀1 把與丁○○拉扯，並刺向丁○○之左上臂，致丁○
    ○受有左眼周圍瘀腫傷4x3 公分、左上臂撕裂傷4x1x2 公分
    、左前臂撕裂傷合併橈動脈、橈神經、橈側伸腕長肌、橈側
    身腕短肌肌腱斷裂、右大拇指撕裂傷合併伸拇長肌肌腱斷裂
    等傷害。嗣經乙○○於偵查中交出上開尖刀，為檢察官當場
    扣押在案。
二、案經丁○○訴由高雄縣政府警察局旗山分局報請臺灣高雄地
    方法院檢察署檢察官偵查聲請簡易判決處刑。
    理  由
一、本件認定事實所引用被告以外之人於審判外之言詞或書面陳
    述等供述證據，被告乙○○及檢察官均未於言詞辯論終結前
    表示異議，且本院審酌前揭陳述作成時之情況，並無違法取
    證之瑕疵，亦認以之作為證據為適當，依刑事訴訟法第159
    條之5 之規定，自均得為證據。
二、訊據被告固坦承有於上揭時地持扣案之尖刀刺傷告訴人丁○
    ○，致告訴人受有前述傷害，惟矢口否認有何傷害犯行，辯
    稱：伊係因告訴人拉伊下車，並拿掃刀砍伊，才持刀正當防
    衛云云，經查：
(一)上揭事實，業據證人即告訴人於警詢時、偵查中證述：伊於
    上揭時地找被告理論，被告先以徒手方式毆打伊，後持該水
    果刀往伊身上刺等語明確，且一致無矛盾，核與證人即當時
    在場，同受僱於該公司之遊覽車司機戊○○於本院審理中結
    證：告訴人徒手打被告1 拳，被告就拿刀，與告訴人發生拉
    扯，告訴人就跑到自己的遊覽車上拿出1 把鐮刀，用刀柄戳
    被告，約持續10分鐘，伊就看見告訴人穿長袖的上臂有血水
    滲出，沿手掌流下等語，及證人即當時在告訴人遊覽車上之
    導遊曾麗疆於偵查中結證：被告拿刀刺到告訴人左手等語明
    確。再者，證人即當時在場之被告配偶丙○○於本院審理中
    亦結證：被告確係與告訴人互毆，後持尖刀與告訴人拉扯等
    語，復有行政院衛生署臺中醫院96年11月7 日中醫診字第16
    281 號驗傷診斷書、97年1 月31日署中醫字第1621號診斷證
    明書、97年7 月15日中醫歷字第0970006946號函及97年9 月
    4 日中醫歷字第0970009143號函各1 份附卷可稽（見偵卷第
    4 、7 、15至18、21頁、本院簡上卷第30、61頁），並有扣
    案之尖刀1 把可資佐證，足見被告持尖刀刺傷告訴人，致其
    受有前述傷害之事實，堪以認定。
(二)按刑法第23條之「正當防衛」，係以對於現在不法之侵害，
    而出於防衛自己或他人權利之行為為要件，至彼此互毆，又
    必以一方初無傷人之行為，因排除對方不法之侵害而加以還
    擊，始得以正當防衛論，故侵害已過去後之報復行為，與無
    從分別何方為不法侵害之互毆行為，均不得主張防衛權，最
    高法院30上字第1040號判例要旨可參。查本件告訴人徒手揮
    打被告1 拳後，被告即持尖刀與告訴人拉扯，業據證人戊○
    ○證述明確，已如前述，則客觀上告訴人對被告之侵害業已
    終了，難認被告有何遭受現時之不法侵害可言；又觀諸告訴
    人所受上開左前臂撕裂傷合併橈動脈等處斷裂、右大拇指撕
    裂傷合併伸拇長肌肌腱斷裂等傷害，傷勢非輕，依照一般經
    驗法則，應係尖銳物刺傷，非徒手所能造成，亦非單純出於
    防衛自己權利之行為所能造成之傷害；再者，被告係與告訴
    人互毆後，才拿出尖刀，業據證人丙○○證述明確，已如上
    述；參以被告於拉扯中受有傷害為「頭部挫傷併左臉頰瘀腫
    ，右前胸挫傷，左前臂挫擦傷，右手背挫傷」，此有烏日澄
    清醫院 (97) 澄字第4 號驗傷診斷書1 份附卷可稽（見本院
    簡上卷第39頁背面），觀諸傷勢皆為挫傷、擦傷，並無鐮刀
    等銳器所造成之傷害，是依上揭法條及判例意旨說明，被告
    所辯伊係出於正當防衛等語，委不可採。從而，本件事證明
    確，被告犯行堪以認定。
三、核被告所為，係犯刑法第277 條第1 項之普通傷害罪。本院
    審酌被告僅因細故即持刀刺向告訴人，致告訴人受有上述傷
    害，不思以理性溝通，迄未與告訴人達成和解，且犯後僅坦
    承部分犯行，及其犯罪之動機、目的、手段、智識程度、生
    活狀況等一切情狀，認原審依刑事訴訟法第449 條第1 項前
    段、第3 項、第454 條第2 項、第450 條第1 項，刑法第27
    7 條第1 項、第41條第1 項前段、第38條第1 項第2 款，刑
    法施行法第1 條之1 ，逕以簡易判決量處被告有期徒刑5 月
    ，並諭知以新臺幣1, 000元折算1 日之易科罰金標準，併宣
    告扣案之尖刀1 把沒收，其認事用法均無不當，量刑亦未逾
    越法定刑之範圍，是被告上訴為無理由，應予駁回。
據上論斷，應依刑事訴訟法第455 條之1 第1 項、第3 項、第36
8 條，判決如主文。
本案經檢察官甲○○到庭執行職務。
中    華    民    國    97    年    11    月    27    日
                  刑事第十庭  審判長法  官   莊松泉
                                    法  官   顏銀秋
                                    法  官   李俊霖
本件不得上訴。
以上正本證明與原本無異。
中    華    民    國    97    年    11    月    27    日
                                    書記官   武凱葳
附錄本判決論罪之法條：
刑法第277條第1項：
傷害人之身體或健康者，處3 年以下有期徒刑、拘役或1 千元以
下罰金。


司法院資訊處製作；財團法人民間司法改革基金會備份。
